最高法院刑事判決　　　　　　　　　　　　　　　　九十三年度台上字第八五三號
　　上　訴　人　甲○○
　　　　　　　　　　　　（另案在台灣台中監獄執行中）
右上訴人因重傷害案件，不服台灣高等法院台中分院中華民國九十二年十二月三日第
二審判決（九十二年度上訴字第一七二七號，起訴案號：台灣台中地方法院檢察署八
十八年度偵字第一二二五三號），提起上訴，本院判決如左：
    主  文
上訴駁回。
    理  由
按刑事訴訟法第三百七十七條規定，上訴於第三審法院，非以判決違背法令為理由，
不得為之。是提起第三審上訴，應以原判決違背法令為理由，係屬法定要件。如果上
訴理由狀並未依據卷內訴訟資料，具體指摘原判決不適用何種法則或如何適用不當，
或所指摘原判決違法情事，顯與法律規定得為第三審上訴理由之違法情形，不相適合
時，均應認其上訴為違背法律上之程式，予以駁回。本件上訴人甲○○上訴意旨略稱
：(一)、原判決事實欄認定被害人吳美雪於案發前，曾提及分手之事而惹惱上訴人等情
，然被害人就上情所為之供述前後不盡一致，且被害人於第一審審理中並供稱：……
後來因此事伊等有爭執，但案發當天並沒有吵架，伊於那段時間沒有表明要與上訴人
分手等語。原審採被害人前後不盡一致且並非明確之供述，為不利上訴人認定之依據
，於法有違。(二)、上訴人因涉及其他案件，惟恐本件再遭誤解冤枉，並非畏罪逃亡；
案發當天載被害人至案發現場之計程車司機蔡篤勳，其與被害人間是否有曖昧關係存
在，並非全無可能。原判決以主觀推測之詞，為不利上訴人之認定，於法有違。本件
並無直接證據足以證明上訴人確有犯罪，原判決以上訴人之前即曾以硫酸潑灑其他女
子，以處理感情糾紛，並經判處有期徒刑六年確定，而為不利上訴人之論斷，於法有
違等語。
惟查原判決認定上訴人有原判決事實欄所記載之使人受重傷犯行，係以上訴人確有為
該項犯行，業據被害人指訴甚詳。被害人對於案發當時是否有向上訴人提起分手等細
節，前後所供述之內容雖不盡一致，然對於確係上訴人持硫酸朝伊臉部及身體正面潑
灑二次，及僅由伊及上訴人居住於案發現場之上訴人住處，案發當時亦僅有伊與上訴
人二人在場等情，則始終堅指不移且其前後並無扞格，並核與證人蔡篤勳證稱：案發
當日係伊搭載被害人至案發現場之上訴人住處等情相符。被害人因遭上訴人潑灑硫酸
，致受有雙眼重度化學性灼傷及百分之二十八之體表（臉部、軀幹、四肢）受有二至
三度之化學性灼傷，經送醫急救，並多次施行手術治療後，仍致雙眼失明、顏面毀容
、軀幹多處疤痕攣縮等不治之傷害，有財團法人彰化基督教醫院民國九十二年二月二
十二日朗（92）彰基病歷字第九二０二０三六號、財團法人長庚紀念醫院九十二年四
月三日（92）長庚院法字第０三二三號函在卷可稽。參酌上訴人供承：伊於案發時已
與被害人同居約三個多月，且二人有性行為等親密關係；及上訴人辯稱：案發當日伊
至沙鹿買酒回來後，發現家中亂糟糟，且未見到被害人，伊知道發生事情了等情。則
衡諸一般常情，上訴人於發現關係親密之被害人發生非常狀況，理應至為焦急並積極
找尋被害人下落，及查探瞭解被害人究係發生何事。然依上訴人所供述之內容，其於
發現上情後非僅連夜離開現場住所，甚且避往台中縣沙鹿鎮某處廟宇居住，此後亦未
曾前往探視被害人，並離開上開住所而行蹤飄渺，迄九十二年一月二十二日始因通緝
遭查獲，上訴人所為顯與一般常情有違。況上訴人復又供承：案發現場係僅供住居之
兩層樓房，晚上睡覺即會將一樓鐵門關上，平日該處僅由伊與被害人居住，並未與他
人同住及有鑰匙可以進入等語，而本案發生之時間為晚間十一時三十分等情參互以觀
，堪認被害人不利上訴人指述各情，確屬事實。再上訴人經內政部警政署刑事警察局
實施測謊鑑定結果亦認上訴人對於「１、你有沒有對吳女（吳美雪）潑腐蝕性化學溶
液？答：沒有。２、本案你有沒有對吳女（吳美雪）潑腐蝕性化學溶液？答：沒有。
３、吳女被潑腐蝕性化學溶液時你在場嗎？答：沒有。」等問題均呈現不實反應，有
該局九十二年七月九日刑鑑字第０九二０一三００二一號測謊鑑驗結果通知書一件在
卷可稽。堪認上訴人否認辯稱各語，顯屬事後卸責之詞，不足採信等情，予以綜合判
斷。因而維持第一審論處上訴人使人受重傷罪刑之判決，駁回上訴人在第二審之上訴
，已於判決內說明其所憑之證據及其認定之理由，從形式上觀察，並無違背法令之情
形。按證據之取捨與證據之證明力如何，均屬事實審法院得自由裁量、判斷之職權；
苟其此項裁量、判斷，並不悖乎通常一般之人日常生活經驗之定則或論理法則，又於
判決內論其何以作此判斷之心證理由者，即不得任意指摘其為違法，而據為提起第
三審上訴之合法理由。又被害人供述之證據前後縱有差異，事實審法院依憑被害人前
後之供述證據，斟酌其他證據，本於經驗法則與論理法則，取其認為真實之一部，作
為論罪之證據，自屬合法。原審綜合上述各項證據資料，認定上訴人確有原判決事實
欄所記載犯行等情，乃其採證認事職權之合法行使。原判決並已說明其就被害人指述
各情為如何斟酌取捨之理由，上訴意旨擷取被害人供述內容之片段，任意指摘原判決
採證違法云云，並非有據。原判決說明：上訴人之前即曾以硫酸潑灑其他女子，以處
理其感情糾紛，並經判處有期徒刑六年確定等情，乃係依刑法第五十七條之規定斟酌
上訴人犯罪之情狀，而於法定刑內量定其刑之理由，並非以之為認定上訴人有前揭犯
行之依據，上訴意旨任意指摘原判決不當，顯屬誤會。上訴意旨對原審之論斷，究係
違背何種法則或如何適用法則不當，並未依據卷內資料具體指摘，徒憑己意任指為違
法，重為單純事實上之爭執，難謂係適法上訴第三審之理由，其上訴違背法律上之程
式，應予駁回。
據上論結，應依刑事訴訟法第三百九十五條前段，判決如主文。
中　　　華　　　民　　　國　　九十三　　年　　　二　　　月　　二十六　　日
                              最高法院刑事第三庭
                                  審判長法官  董　明　霈
                                        法官  林　茂　雄
                                        法官  張　祺　祥
                                        法官  洪　文　章
                                        法官  花　滿　堂
      右正本證明與原本無異
                                              書  記  官
中　　　華　　　民　　　國　　九十三　　年　　　三　　　月　　　三　　　日
                                                                        Ｔ
